臺灣高雄地方法院刑事判決　　　　　　100年度簡上字第416號
公　訴　人　臺灣高雄地方法院檢察署檢察官
上　訴　人
即　被　告　盧美姬
上列上訴人因違反保護令案件，不服本院高雄簡易庭於中華民國
100 年6月29日以100年度簡字第3557號所為之第一審刑事簡易判
決（檢察官聲請簡易判決處刑案號：100年度偵字第13272號），
提起上訴，本院管轄之第二審合議庭判決如下：
    主  文
上訴駁回。
    事  實
一、盧美姬與周清賢原係配偶關係，2人間具有家庭暴力防治法
    第3條第1款所定之家庭成員關係。盧美姬曾於民國99年8月
    31日經本院以99年度家護字第1186號民事通常保護令裁定令
    其不得對周清賢實施身體或精神上不法侵害行為、不得對於
    周清賢為騷擾、接觸、跟蹤、通話、通信行為，保護令有效
    期間為1年。詎盧美姬於99年9月3日收受該保護令後，復於
    上開保護令有效期間內之100年3月21日晚間9時45分許，駕
    駛車牌號碼503-XZ號營業用小客車行經高雄市○○區○○路
    ，適發現周清賢駕駛車牌號碼Y9-946號營業用小客車搭載呂
    炆瑛，其明知上揭民事通常保護令內容，竟仍基於違反保護
    令之犯意，自城峰路起一路駕車尾隨跟蹤周清賢駕駛之上開
    車輛，嗣周清賢於左營大路右轉介壽路時察覺有輛營業用小
    客車跟蹤在後，便於崇實路某巷子內暫停，且待確認該輛營
    業用小客車係盧美姬所駕駛後，遂將車駛至高雄市左營區啟
    文派出所，而盧美姬亦駕駛上開車輛繼續尾隨至啟文派出所
    ，盧美姬便以此方式對周清賢為違反前揭保護令之跟蹤行為
    。嗣因盧美姬與周清賢在啟文派出所前爭吵，經警出外察看
    ，而悉上情。
二、案經周清賢訴由高雄市政府警察局左營分局報告臺灣高雄地
    方法院檢察署檢察官聲請簡易判決處刑。
    理  由
壹、證據能力部分：
一、按被告以外之人於審判外之言詞或書面陳述，除法律有規定
    者外，不得作為證據，刑事訴訟法第159 條第1 項定有明文
    。又被告以外之人於檢察事務官、司法警察官或司法警察調
    查中所為之陳述，與審判中不符時，其先前之陳述具有較可
    信之特別情況，且為證明犯罪事實存否所必要者，得為證據
    ，刑事訴訟法第159條之2亦有明定。查證人周清賢、呂炆瑛
    於警詢中之陳述，屬審判外之陳述，而該等陳述內容，與其
    等於本院審判時經具結後就所為之證述內容大致相符，並無
    上開刑事訴訟法第159條之2所規定之例外情形，且被告盧美
    姬於準備程序中明示不同意將證人周清賢、呂炆瑛上揭審判
    外之陳述作為證據，而無同法第159條之5所規定之例外情形
    ，是依同法第159條第1項規定，就證人周清賢、呂炆瑛於警
    詢中所為之陳述，認無證據能力。
二、被告又主張證人周清賢於偵查中所為之陳述無證據能力等語
    。惟按刑事被告之詰問權，係指訴訟上被告有在審判庭盤詰
    證人之權利；偵查中檢察官訊問證人，旨在蒐集被告犯罪證
    據，以確認被告嫌疑之有無及內容，與審判中透過當事人之
    攻防，經由詰問程序調查證人以認定事實之性質及目的有別
    。偵查中辯護人僅有在場權及陳述意見權，此觀刑事訴訟法
    第245條第2項前段之規定甚明，檢察官訊問證人並無必須傳
    喚被告使其得以在場之規定，同法第248條第1項前段雖規定
    「如被告在場者，被告得親自詰問」，亦僅賦予該在場被告
    於檢察官訊問證人時得親自詰問證人之機會而已，被告如不
    在場，殊難期有親自詰問之可能。此項未經被告詰問之被告
    以外之人於偵查中向檢察官所為之陳述，依刑事訴訟法第15
    9條第1項、第159條之1第2項之規定，除顯有不可信之例外
    情況外，原則上為「法律規定得為證據」之傳聞例外，依其
    文義解釋及立法理由之說明，並無限縮於檢察官在偵查中訊
    問證人之程序，應已給予被告或其辯護人對該證人行使反對
    詰問權者，始有證據能力之可言。為保障被告之反對詰問權
    ，並與現行法對傳聞例外所建構之證據容許範圍求其平衡，
    證人在偵查中雖未經被告之詰問，倘被告於審判中已經對該
    證人當庭及先前之陳述進行詰問，即已賦予被告對該證人詰
    問之機會，則該證人於偵查中之陳述即屬完足調查之證據，
    而得作為判斷之依據（最高法院97年度台上字第405號判決
    意旨參照）。本件證人周清賢於本院審判時既經傳喚到庭，
    以證人身份進行交互詰問，有審判筆錄可稽（詳本院簡上卷
    第44至49頁），是依前開說明，證人周清賢上開於偵查中所
    為之證詞，應有證據能力。
三、本判決後述所引用之其餘證據資料，其中傳聞證據部分，縱
    無刑事訴訟法第159 條之1 至第159 條之4 或其他規定之傳
    聞證據例外情形，然因被告同意可作為證據使用（見本院簡
    上卷第33頁），本院審酌上開證據均係依法取得，並無任何
    違背法律規定之情事，是依刑事訴訟法第159條之5第1項、
    第2項之規定，認為適當，均應得為證據。
貳、實體部分：
一、訊據上訴人即被告盧美姬雖坦承其係告訴人周清賢之前妻，
    並曾收受本院禁止其對告訴人為家庭暴力或騷擾、跟蹤行為
    之99年度家護字第1186號民事通常保護令，且於100年3月21
    日晚間9時45分許，駕駛車牌號碼503-XZ號營業用小客車行
    經高雄市○○區○○路，發現告訴人周清賢駕駛車牌號碼
    Y9-946號營業用小客車，並跟至啟文派出所前之事實，然矢
    口否認有何違反保護令之犯行，辯稱：當時不是要跟蹤周清
    賢，係剛好遇到周清賢，欲向其詢問子女之生活費及健保費
    分攤問題才尾隨其後，並無跟蹤之意云云。惟查：
  (一)被告與告訴人係前配偶關係，被告前因對告訴人實施家庭暴
    力行為，經本院以99年度家護字第1186號民事通常保護令，
    裁定其不得對告訴人實施身體或精神上之不法侵害行為，並
    不得直接或間接對於周清賢為騷擾、接觸、跟蹤、通話及通
    信之行為，該保護令有效期間為1年，被告並於99年9月3日
    收受該保護令等情，有卷附上開通常保護令及本院家事法庭
    送達證書各1份可佐（見警卷第18頁、本院家護字卷第31頁
    ），是被告知悉該上開保護令之內容，且迄100年3月21日止
    該保護令尚在有效期間內等情，堪以認定。
  (二)又上開被告於100年3月21日晚間9時45分許，駕駛車牌號碼
    503-XZ號營業用小客車行經高雄市○○區○○路，發現周清
    賢駕駛車牌號碼Y9-946號營業用小客車搭載呂炆瑛，便自城
    峰路起一路駕車尾隨跟蹤周清賢駕駛之上開車輛至高雄市左
    營區啟文派出所之事實，業經證人即告訴人周清賢於偵查及
    本院審理中到庭結證屬實，證稱：伊從城峰路載呂炆瑛出來
    後左轉至勝利路，再行駛到左營大路右轉介壽路時，發現有
    一部計程車跟蹤在後，伊便從介壽路左轉到崇實路的一個巷
    子停了2、3分鐘，發現對方也停了2、3分鐘且沒有下車，該
    時伊確認對方車牌號碼就是503-XZ號，便將車開往左營大路
    到啟文派出所門口停下來，對方也跟著停下來在伊車後面，
    伊便立即下車問她為何要跟蹤伊等語明確（見偵卷第17頁、
    本院簡上卷第45-49頁），核與證人呂炆瑛於本院審理中證
    述：渠自城峰路搭周清賢的車，後來周清賢轉到崇實路巷口
    停車，約停了3分鐘，才說他確定有看到被告車子停在巷口
    ，渠便叫周清賢離開，但離開的過程中，被告的車子一直跟
    在後面，渠等便將車開到派出所，被告也一直跟到派出所前
    ，後來周清賢便先下車找被告等情（見本院簡上卷第49-51
    頁）大致相符；且被告於警詢中亦自承：其在城峰路看到周
    清賢駕駛之車輛，便從城峰路一路跟周清賢駕駛之車輛到啟
    文派出所門口等語，是被告確係自城峰路起，一路尾隨告訴
    人駕駛之車輛至啟文派出所前之事實，應堪認定。至證人呂
    炆瑛證稱：到啟文派出所時，周清賢先在派出所前停了約3
    至5分鐘，被告所駕車輛亦在後面停了3至5分鐘，周清賢才
    下車乙情（見本院簡上卷第51頁），雖與證人周清賢之前證
    述伊到達派出所後便立即下車找被告等語，略有歧異，惟證
    人呂炆瑛就周清賢於崇實路巷口暫停時發現被告，被告並一
    路尾隨渠等車輛至派出所前之有關被告跟蹤過程的主要陳述
    ，與證人周清賢並無二致，尚難因渠等證述到達啟文派出所
    後之細節稍有紛歧即將全部證言捨棄不採，附此敘明。
  (三)又被告前於99年9月12日始因駕車跟蹤、尾隨於告訴人之車
    後，而經臺灣高雄地方法院檢察署檢察官以其所為已違反家
    庭暴力防治法第61條第2款之禁止跟蹤行為為由，而以99年
    度偵字第32735號向本院聲請簡易判決處刑，並經本院於100
    年3月15日以100年度簡字第180號判處拘役55日，嗣因被告
    上訴，而經本院以100年度簡上字第200號改判處拘役30日，
    緩刑2年確定，此有上開判決及聲請簡易判決處刑書附卷可
    查（見偵卷第12頁、本院簡上卷第64-68頁），是被告當就
    其駕車一路緊隨在告訴人後之所為，將被評價係違反保護令
    之跟蹤行為乙節，有所知悉，堪認被告確係故意駕車跟蹤告
    訴人。
  (四)至被告雖以前揭情詞置辯，並辯稱：其係為找周清賢談小孩
    健保費、生活費之問題，才在城峰路巧遇周清賢時開車跟過
    去，本想兩車停紅綠燈時過去跟周清賢講，但他開得很快，
    其沒跟到車，也未在崇實路巷口見到周清賢的車子，便從左
    營大路開過來停了一下，又見到周清賢從崇實路口開出來，
    為了跟他講事情，便繼續跟在周清賢後面開到了啟文派出所
    云云。然被告於警詢、偵查中曾自承：跟在周清賢車後的過
    程中，並未向周清賢招手示意，僅在車後默默跟著；周清賢
    將車子停在派出所門口後，其便將車子停在前面，周清賢便
    下車過來，當時之距離大約一公尺等語（見偵卷第9、10頁
    、警卷第3、4頁），惟倘若被告確係為與告訴人商討孩子生
    活費之問題而駕車跟隨在告訴人之後，於其偶遇告訴人之際
    ，衡情其即應在跟車之過程中，以揮手或鳴按喇叭等方式示
    意告訴人停車，而非默默跟在告訴人車後；況在被告已跟隨
    告訴人駛至啟文派出所並將車輛停放後，更應主動下車找告
    訴人商討，以免錯失良機，但被告卻僅是待在車上被動等告
    訴人前來，此舉實與常情有違，其前揭所辯，已非無疑。又
    被告雖辯稱跟車期間曾一時跟丟，且未看到周清賢在崇實路
    巷口停車云云，惟依前揭證人周清賢之證詞，證人周清賢因
    發現疑似被告駕駛之計程車跟蹤在後，便將駕駛之車輛從介
    壽路左轉到崇實路的巷子暫停，並確認該輛計程車乃被告所
    駕駛，則證人周清賢於暫時停車時，若非被告一路緊隨其後
    ，為何其亦恰巧將車輛暫停於後，已令人不解，況證人周清
    賢既得以肉眼看清停在後方之計乘車車牌為被告所有之503-
    XZ號，顯示兩車停放之距離非遠且中間並無遮蔽物，而證人
    周清賢係駕駛計程車為業，當日亦係駕駛計程車外出等情，
    業據其於本院審理中陳明在卷（見本院簡上卷第46頁），是
    其當日駕駛之車輛顏色按規定定為辨識度極高之黃色，而被
    告既能在行經城峰路時一眼認出另一輛行進中之計程車即為
    證人周清賢所駕駛者，按常情推論，在此靜止且兩車相距不
    遠之情況下，被告自可發現前方暫停之計程車乃證人周清賢
    所駕駛之營業用小客車，是被告所辯，亦不足採。從而，被
    告前揭所辯，俱屬臨訟卸責之詞，要不足採。
  (四)綜上，本件事證明確，被告犯行堪予認定，應依法論科。
二、按家庭暴力防治法所謂之「跟蹤」，謂指任何以人員、車輛
    、工具、設備或其他方法持續性監視、跟追之行為，家庭暴
    力防治法第2條第4款定有明文。查被告明知本院家事法庭上
    開民事通常保護令裁定其不得對告訴人實施身體或精神上之
    不法侵害行為，並不得直接或間接對於告訴人為騷擾、接觸
    、跟蹤、通話及通信之行為，猶於保護令有效期間內之100
    年3月21日，於上開地點駕車跟蹤告訴人，而對於告訴人實
    施跟蹤行為，故核其所為，係犯家庭暴力防治法第61條第2
    款之違反保護令罪。
三、原判決認被告罪證明確，因而適用家庭暴力防治法第61條第
    2款，刑法第11條前段、第41條第1項前段之規定，並審酌被
    告明知本院已核發民事通常保護令，竟仍無視於上開保護令
    之內容，而對告訴人為跟蹤行為，所為實有不該，又其於10
    0年間，即曾因違反保護令罪經本院判決有罪在案，有臺灣
    高等法院被告前案紀錄表在卷可稽，素行亦非良好，惟慮其
    跟蹤時間尚短，情節尚屬輕微，兼衡被告之犯罪動機、目的
    、智識程度、生活狀況等一切情狀（至原判決既已於判決理
    由欄論述被告所辯不足採信之理由，堪認原判決於量刑審酌
    時稱被告犯後坦承犯行，態度尚可等語，應係誤載，應予更
    正），量處拘役50日，並依上開情節諭知易科罰金之標準。
    經核原判決認事用法，尚無不合，量刑亦屬允當。被告上訴
    意旨未指摘原判決有何不當，其上訴為無理由，應予駁回。
據上論斷，應依刑事訴訟法第455 條之1 第1 項、第3 項、第36
8 條、第364 條，判決如主文。
本案經檢察官楊瀚濤到庭執行職務。
中    華    民    國   100    年    10    月    20    日
                  刑事第十八法庭  審判長法  官  黃宗揚
                                        法  官  林青怡
                                        法  官  徐彩芳
以上正本證明與原本無異。
不得上訴。
中    華    民    國   100    年    10    月    21    日
                                        書記官  王楨珍
附錄本案論罪科刑法條：
家庭暴力防治法第61條
違反法院依第 14 條第 1 項、第 16 條第 3 項所為之下列裁定
者，為本法所稱違反保護令罪，處 3 年以下有期徒刑、拘役或
科或併科新臺幣 10 萬元以下罰金：
一、禁止實施家庭暴力。
二、禁止騷擾、接觸、跟蹤、通話、通信或其他非必要之聯絡行
    為。
三、遷出住居所。
四、遠離住居所、工作場所、學校或其他特定場所。
五、完成加害人處遇計畫。